臺灣臺北地方法院民事判決
110年度勞訴字第20號
原      告  李永恒  

被      告  臺灣中小企業銀行股份有限公司

法定代理人  林謙浩  
訴訟代理人  許正欣律師
            邱雅文律師
上一人
複代理人    吳振宇律師
上列當事人間請求損害賠償等事件，本院於民國111年3月9日言
詞辯論終結，判決如下：
    主  文
一、原告之訴駁回。
二、訴訟費用由原告負擔。
    事實及理由
壹、程序部分：
一、被告臺灣中小企業銀行股份有限公司（下稱臺灣中小企銀）
    法定代理人原為黃博怡，嗣於訴訟進行中變更為林謙浩，並
    經其聲明承受訴訟（見本院卷㈡第231至235頁），核符民事
    訴訟法第175條第1項規定，應予准許。
二、本件原經全國金融商品行銷人員產業工會（下稱金融商品行
    銷工會）、李永恒2人共同起訴，原列臺灣中小企銀、金融
    監督管理委員會、財政部3人為被告，並聲明如附件所示，
    嗣於訴訟進行中金融商品行銷工會撤回全部訴訟、李永恒撤
    回對臺灣中小企銀以外之被告之訴，並經上開被告同意（見
    本院卷㈢第57至58頁），與民事訴訟法第262條規定核無不合
    ，是原告李永恒與被告臺灣中小企銀（以下所稱「原告」、
    「被告」均各指李永恒、臺灣中小企銀）之訴以外部分，已
    非本院審理範圍。
三、原告嗣變更聲明為：「⒈被告應於民國112年12月前，補給付
    原告200日會務公假。⒉被告應賠償原告新臺幣（下同）30萬
    元之就業歧視及違反員工平等對待原告所生侵害人格權之損
    害賠償。」，並經被告同意（見本院卷㈢第57至58頁），與
    民事訴訟法第255條第1項第1款核無不合，亦應准許。　
貳、實體部分：
一、原告主張：
　㈠原告為被告員工，且為金融商品行銷工會第2屆理事長，金融商品行銷工會於106年6月26日函請被告於原告擔任理事長期間，給予原告全日駐會或每週至少2日之會務公假，經被告於106年7月19日否准（下稱系爭否准行為），構成工會法第35條第1項第1款及第5款之不當勞動行為，並經勞動部不當勞動行為裁決委員會於107年2月23日以106年勞裁字第52號作成系爭否准行為構成不當勞動行為之裁決決定（下稱系爭裁決決定），嗣被告不服提起行政訴訟訴請撤銷該決定，亦經臺北高等行政法院以107年度訴字第543號駁回其訴、經最高行政法院以109年度判字第306號駁回上訴確定（下稱系爭行政訴訟判決）。前開不當勞動行為乃緣於被告嚴重違反中立審查之標準、禁止歧視原則、同一之員工平等對待原則，造成原告未能利用正常工時之會務公假處理會務，而須改用正常工時以外之休息時間、一例一休、特休假及其他非正常工時之時間（如喪假）等處理工會會務之侵害，爰依侵權行為法律關係、民法第18條第1項、第195條第1項前段提起本件訴訟，請求參酌訴外人林萬福擔任訴外人全國金融工會聯合總會（下稱全金聯）副理事長、理事長經被告同意准許各2年、4年會務公假之標準，及參照工會法施行細則第32條辦理會務範圍之規定，判准被告補給原告200日會務公假，及給付侵害人格權之賠償金30萬元等語。
　㈡並聲明：如上開壹、三、變更後聲明。
二、被告辯以：
　㈠原告迄未說明及舉證系爭否准行為如何侵害其人格權，及所
    侵害之具體內容，本件主張自無可採。況原告一方面稱人格
    權受有侵害，然就損害計算方式卻以「給付會務假」等財產
    因素作為計算，與人格權內涵迥異，難認原告受有人格權侵
    害或實際損害。又系爭行政訴訟判決固以被告所為否准有差
    別待遇情形，而認系爭否准行為屬不當勞動行為，惟非謂被
    告對會務假申請必須照單全收，此由系爭裁決決定並未依勞
    資爭議處理法第51條規定命被告為一定行為，可知是否准許
    仍應回歸工會法第36條規定就會務假必要性予以實質審酌。
    再金融商品行銷工會提出會務假申請時，並未說明原告辦理
    會務之內容、時間、地點及其他因素暨提出相關事證，其申
    請已不符工會法第36條要件，本不能准許，則被告行為與原
    告所稱之損害亦欠缺相當因果關係。末縱原告得為請求，其
    至遲於107年2月23日經勞動部作為系爭裁決決定後，已完整
    獲悉受有損害及賠償義務人，然原告於109年7月7日始提起
    本件訴訟，已罹於2年時效等語。
　㈡並聲明：原告之訴駁回。
三、不爭執事項（見本院卷㈢第58至59頁，並依判決格式調整文
    字及順序）：
  ㈠原告於106年4月16日當選為金融商品行銷工會第2屆理事長，
    任期至110年4月30日止，為期4年。
  ㈡金融商品行銷工會於106年6月26日發函向被告表示：依工會
    法第36條第1項規定，請參照全金聯理事長林萬福會務公假
    之前例，給予原告全日駐會公假或每週至少2日之會務假等
    語，經被告於106年7月19日函復歉難同意。　
四、本院之判斷：　　
　㈠本件就勞動部於107年2月23日以106年勞裁字第52號作成系爭
    裁決決定，認定系爭否准行為構成工會法第35條第1項第1款
    及第5款之不動勞動行為，復被告不服提起行政訴訟，經系
    爭行政訴訟判決認定被告對全金聯申請理事長之會務假，雖
    認其申請並不符合工會法第36條第3項之規定，且在全金聯
    申請函中全未提及該會係全國性工會聯合組織的情形下，仍
    以考量該會係全國性工會聯合組織為由，同意給予理事長全
    日駐會之會務假；而對於金融商品行銷工會申請理事長之會
    務假，則以其非企業工會，亦未與被告協商，即予以拒絕，
    兩相對照可知，被告就全金聯及金融商品行銷工會申請理事
    長會務假之審核，在兩者均未依工會法第36條第1項之規定
    與被告為協商之情形下，卻積極地對全金聯之申請理事長會
    務假為補充理由並准予全日駐會，而對金融商品行銷工會之
    理事長會務假之申請為消極之否准，難認有相異處理之合理
    性，顯係對兩工會申請理事長會務假之審查為差別之待遇，
    違反雇主中立義務，構成工會法第35條第1項第5款之不當勞
    動行為；又被告對兩工會申請理事長會務假之審查為差別之
    待遇，亦屬對申請會務公假全被否准之申請人工會理事長即
    原告為不利之待遇，阻礙勞工參與工會活動、減損工會實力
    或影響工會發展，自亦構成工會法第35條第1項第1款之不當
    勞動行為等節，有系爭裁決決定書、系爭行政訴訟判決書在
    卷可考（見本院卷㈠第79至134頁），首堪認定無誤。
　㈡按「人格權受侵害時，得請求法院除去其侵害；有受侵害之
    虞時，得請求防止之。前項情形，以法律有特別規定者為限
    ，得請求損害賠償或慰撫金。」、「不法侵害他人之身體、
    健康、名譽、自由、信用、隱私、貞操，或不法侵害其他人
    格法益而情節重大者，被害人雖非財產上之損害，亦得請求
    賠償相當之金額。」民法第18條、第195條第1項前段定有明
    文。又按「（第一項）工會之理事、監事於工作時間內有辦
    理會務之必要者，工會得與雇主約定，由雇主給予一定時數
    之公假。（第二項）企業工會與雇主間無前項之約定者，其
    理事長得以半日或全日，其他理事或監事得於每月50小時之
    範圍內，請公假辦理會務。（第三項）企業工會理事、監事
    擔任全國性工會聯合組織理事長，其與雇主無第一項之約定
    者，得以半日或全日請公假辦理會務。」工會法第36條亦有
    明定。另按「本法第36條所定辦理會務，其範圍如下：辦
    理該工會之事務，包括召開會議、辦理選舉或會員教育訓練
    活動、處理會員勞資爭議或辦理日常業務。從事或參與由
    主管機關或目的事業主管機關指定、舉辦與勞動事務或會務
    有關之活動或集會。參加所屬工會聯合組織，舉辦與勞動
    事務或會務有關之活動或集會。其他經與雇主約定事項。
    」工會法施行細則第32條定有明文。　　　　
　㈢另按侵權行為之成立，行為人須具備歸責性、違法性，並不
    法行為與損害間有因果關係，始能成立，且主張侵權行為損
    害賠償請求權之人，對於侵權行為之成立要件應負舉證責任
    。又就違法性而論，倘行為人所從事者為社會上一般正常之
    交易行為或經濟活動，除被害人能證明其具有不法性外，亦
    難概認為侵害行為，以維護侵權行為制度在於兼顧「權益保
    護」與「行為自由」之旨意（最高法院100年度台上字第328
    號判決意旨參照）。
　㈣原告固以系爭裁決決定、系爭行政訴訟判決為據，主張金融
    商品行銷工會依工會法第36條第1項規定向被告申請核發會
    務假予原告，詎經被告為系爭否准行為，係侵害原告人格權
    而應依民法第18條第1項除去該人格權侵害，並參酌林萬福
    擔任全金聯副理事長、理事長之中立審查原則同一標準、工
    會法施行細則第32條以酌定公假補給日數，暨被告應依民法
    第195條第1項賠償30萬元之就業歧視及違反員工平等對待原
    則所生侵害人格權之損害賠償云云。查：
　⒈企業經營係以追求利潤為其營運之主要目的，在謀取最大經
    濟利益之經營目的下，企業應享有其自主決定採行獲取最大
    利益經營方式之權利，此權利內容包括人事管理權限及業務
    規劃權限，而屬企業自主權之核心，法律（包括適用法律之
    司法裁判）均應就此企業自主核心部分為適當之尊重，不宜
    過度干涉此項範疇，以確保企業經營之自主性及競爭力，而
    差勤管理既為管理權行使之必要手段，自屬雇主行使人事管
    理權核心事項之一。惟為確保工會得以正常運作發展，除就
    企業工會理事長、理事或監事經立法明定公假日數、時數外
    （工會法第36條第2項、第3項），就非屬企業工會者，亦得
    依工會法第36條第1項規定由工會與雇主協定公假時數，其
    立法意旨在於勞工與雇主締結勞動契約後，勞工依約提供勞
    務，雇主則依約給付工資，此為締結勞動契約之目的，惟顧
    及企業工會以外之工會亦有辦理會務之必要，擬由理事、監
    事於工作時間內辦理工會會務時，亦應由工會與雇主協商，
    而於取得雇主同意後，免除該勞工於工作時間內提供勞務之
    義務，職此，雇主對於工會會務假之准駁，固不應為不當影
    響、妨礙、限制工會組織或活動，惟雇主仍有權衡量、審酌
    會務假之內容是否屬實、會務公假時間是否相當，而非一經
    工會提出、無庸釋明即有准許之義務。
　⒉本件系爭否准行為固經系爭裁決決定、系爭行政訴訟判決認
    定被告均未與全金聯及金融商品行銷工會協商，而積極准許
    林萬福公假、消極否准原告公假，屬對原告之不利差別待遇
    而該當不當勞動行為，惟依前開說明，非謂被告應依工會法
    第36條第1項規定逕准予原告所指之200日公假，亦非僅須金
    融商品行銷工會提出申請，被告即有准許公假之義務。本件
    金融商品行銷工會為原告提出公假申請時，僅檢附工會理事
    長當選證明書，而未具體說明辦理會務所需時間及必要性（
    見本院卷㈠第59至60頁），難認已釋明會務假必要性之具體
    合理事由，而被告未與金融商品行銷工會進一步協商或要求
    其提出說明或具體事證，固有不當，惟被告就准假與否仍具
    裁量權限，而屬被告經營管理核心事項，尚難逕認系爭否准
    行為有何違反法規範之不法性或對原告構成何侵害行為，原
    告主張得以系爭裁決決定、系爭行政訴訟判決為證據證明其
    人格權受侵害，而請求被告補給公假或賠償慰撫金云云，本
    屬無據。況請假事由、與工會會務關連性及相當之請假期間
    等節，仍屬雇主之人事管理權內容，原告以排除侵害為由請
    求補給200日公假，不啻由法院代被告行使人事管理權核心
    事項，顯害及被告管理權之具體行使，是此部分主張，亦無
    可採。
五、結論：
　　被告未與金融商品行銷工會進行協商，而逕為系爭否准行為
    ，固有不當，然被告並不負准許公假之義務，自難認被告有
    何不法侵害行為。從而，原告依侵權行為法律關係、民法第
    18條第1項、第195條第1項前段，請求被告補給付200日會務
    公假及賠償30萬元，均無理由，應予駁回。
六、本件事證已臻明確，兩造其餘攻防方法及所用證據，經斟酌
    後認均不足以影響本判決之結果，爰不逐一論列，附此敘明
    。
七、訴訟費用負擔之依據：民事訴訟法第78條。
中　　華　　民　　國　　111 　年　　3 　　月　　30　　日
                  勞動法庭    法　官  　梁夢迪
以上正本係照原本作成。
如對本判決上訴，須於判決送達後20日內向本院提出上訴狀。如
委任律師提起上訴者，應一併繳納上訴審裁判費。
中　　華　　民　　國　　111 　年　　3 　　月　　30　　日
                              書記官　　石勝尹